臺灣高等法院高雄分院刑事判決　　　　　　　　　　九十三年度上易字第二八一號
　　上　訴　人　臺灣屏東地方法院檢察署檢察官
　　上　訴　人
　　即　被　告　己○○
　　上　訴　人
　　即　被　告　丁○○
　　右二人共同
　　輔　佐　人　戊○○
　　上　訴　人
　　即　被　告　甲○○
　　上　訴　人
　　即　被　告　乙○○
　　上　訴　人
　　即　被　告　庚○○
右上訴人等因被告家庭暴力之傷害案件，不服臺灣屏東地方法院九十二年度易字第七
七六號中華民國九十三年四月十三日第一審判決（起訴案號：臺灣屏東地方法院檢察
署九十二年度偵字第二七八五號），提起上訴，本院判決如左：
     主  文
原判決關於己○○、丁○○、乙○○部分均撤銷。
己○○、丁○○共同傷害人之身體，各處有期徒刑月，如易科罰金，均以佰元折
算壹日。
乙○○傷害人之身體，處拘役貳拾日，如易科罰金，以佰元折算壹日。
其他上訴駁回。
     事  實
一、甲○○與丙○○○係夫妻、乙○○係彼等之子、己○○為甲○○、丙○○○之女
    婿，與彼等具有家庭暴力防治法第三條第三款規定之家庭成員關係，緣己○○與
    其妻周慧敏相處不睦，因而與甲○○夫妻素有怨隙，於民國九十二年四月二日二
    十三時三十五分許，己○○騎乘機車欲載劉瑞智回家，行經屏東縣屏東市○○路
    四十一之一號甲○○住處時，己○○遂停車進入甲○○住處客廳，質問甲○○鎖
    匙的事情如何處理，甲○○見己○○酒醉而要求翌日酒醒再議，不料己○○竟憤
    而用力拍打桌子，引起甲○○之不悅，而基於傷害人身體之犯意，掌摑己○○之
    臉部二下，致其受有面部挫傷併鼻部瘀腫一×二公分、左側外眼角瘀腫一×一公
    分併結膜充血之傷害，己○○不甘受辱遂外出以電話告知丁○○上情，丁○○聞
    訊而來，夥同己○○，共同基於傷害人之犯意聯絡，由丁○○先持鐵管進入甲○○客廳，並以手中鐵管攻擊丙○○○之頭部等處後，致使丙○○○受有前額撕裂
    傷二×二公分一‧五公分、右手臂血腫三×二公分一×一公分之傷害，欲再攻擊
    乙○○時，甲○○及乙○○見狀上前搶奪丁○○手上鐵管，己○○旋即隨後進入
    甲○○住處之客廳，乘機徒手攻擊丙○○○之頭部，乙○○亦另行基於傷害人之
    犯意，以煙灰缸敲擊丁○○之頭部，使其受有頭外傷併枕部頭皮裂傷約一×○．
    一公分之傷害，甲○○之鄰居庚○○聽聞後進入客廳，亦基於傷害人身體之犯意
    ，將己○○拉出門外，而對己○○之身體拳打腳踢，使其左大腿瘀腫二×一公分
    之傷害，再進客廳內協助甲○○將丁○○手中鐵管搶下，丁○○見不敵而匆忙逃
    逸。經警據報趕往現場處理，並扣得上述鐵管一支。
二、案經丙○○○、己○○、丁○○訴由屏東縣警察局屏東分局報告臺灣屏東地方法
    院檢察署檢察官偵查起訴。
     理  由
一、右揭甲○○傷害己○○之事實，業據被告甲○○於警訊、偵查中及本院審理時坦
    承不諱，復與被告己○○及證人劉瑞智分別於警訊、偵查及原法院審理指訴或證
    述情節相符，並有人愛醫院診斷證明書一紙附卷可佐。足見被告甲○○自白與事
    實相符，事證明確，犯行洵堪認定。
二、訊據被告丁○○固坦承持鐵管進入甲○○住處客廳之事實，惟矢口否認有何傷害
    丙○○○之犯行，辯稱：我沒有打丙○○○，我從到場到離開都沒有打人云云。
    然查，右揭事實，迭據告訴人丙○○○指訴歷歷外，並與被告甲○○、乙○○於
    警訊、偵查中及原法院審理時陳述被告丁○○持鐵管毆打告訴人丙○○○受傷之
    情節相符，且有現場及受傷照片十二張及寶健醫院診斷證明書一紙附卷可參（本
    院卷第四十九頁），復有扣案之鐵管一支可佐。被告丁○○犯行明確，前揭所辯
    ，顯係卸責之詞，不足採信。又寶健醫院出具之診斷證明書就前額受傷部分原記
    載為血腫，但又註記為縫合手術，與事實不符，業經該院將「前額血腫」更改為
    前額撕裂傷」，併予敘明。
三、訊之被告己○○雖坦承再度進入甲○○之住處之事實，惟矢口否認有何傷害告訴
    人丙○○○之犯行，辯稱：丙○○○沒有在現場，我沒有打她云云。惟查，上開
    事實，業據告訴人丙○○○於警訊、偵查中及原法院審理時指訴明確，復與被告
    甲○○、乙○○於警訊、偵查中及原法院審理時陳述被告己○○毆打告訴人丙○○○頭部之情節契合，並有現場及受傷照片十二張及寶健醫院診斷證明書二紙附
    卷可參，被告己○○之犯行明確，前揭所辯，顯係卸責之詞，並無可信。
四、訊據被告乙○○雖坦認案發時被告丁○○持鐵管進入其家中時在場之事實，惟矢
    口否認有何傷害被告丁○○之犯行，辯稱：我在保護我母親，並沒有打丁○○云
    云。惟查，右揭事實，業據被告丁○○於警訊、偵查中及原法院審理時指訴綦詳
    ，復經證人劉瑞智於偵查中及原法院審理時證述：我看到有人拿煙灰缸打丁○○
    的頭，但我不知是何人打的等語（見偵查卷第三十二頁、原法院審理卷第一三五
    頁）大致相符，並有被告丁○○受傷暨眼鏡損壞照片七張及人愛醫院診斷證明書
    一紙附卷可佐。足見被告乙○○確有傷害被告丁○○之犯行甚明，事證明確，被
    告乙○○之犯行，堪以認定，被告乙○○所辯，委無可採。
五、訊之被告庚○○固坦承進入客廳將被告己○○拉出門外之事實，惟矢口否認有何
    傷害被告己○○之犯行，辯稱：我只有把己○○推到外面去而已，並沒有打他云
    云。然查，前揭事實，業據被告己○○分別於警訊、偵查中及原法院審理時指述
    綦詳，復經證人劉瑞智於偵查中證述：丙○○○拉住我叫我不要走，要我做證己○○來家裡搗亂，過一下丁○○進來質問周家的人為何打己○○，己○○在屋外
    被庚○○打，我過去將他們拉開等語（見偵查卷第三十二頁）；及原法院審理時
    證稱：我看到時候己○○在外面被庚○○打。（問：你出去外面的時候，己○○
    當時的情形如何？）他倒在外面，當時庚○○用手腳打他等語（見原法院審理筆
    錄第一三五頁、第一三六頁）甚明，核與被告丁○○於原法院審理時所陳述：當
    時我被架住，有看到己○○被庚○○拉到馬路上打。我當時是在門口，所以我看
    到庚○○打己○○等語大致相合，並有人愛醫院診斷證明書一紙附卷可稽，可證
    被告確有傷害被告己○○之犯行甚明，事證明確，犯行堪以認定，被告庚○○所
    辯，並無可採。
六、被告甲○○與丙○○○係夫妻、己○○為甲○○、丙○○○之女婿，與彼等具有
 家庭暴力防治第三條第三款所稱之家庭成員。是核被告己○○、甲○○所為，係
    犯家庭暴力防治法第二條第一項之家庭暴力罪，惟該法並無刑責之規定，仍應論
    以刑法之普通傷害罪。核被告己○○、丁○○、甲○○、乙○○、庚○○，均係
    犯刑法第二百七十七條第一項之傷害罪。被告己○○、丁○○共同傷害告訴人丙○○○之犯行間，有犯意之聯絡，行為之分擔，為共同正犯。又被告乙○○見其
    母親遭被告丁○○持鐵管毆打，於被告丁○○與被告甲○○搶奪鐵管之過程中，
    始起意以煙灰缸傷害丁○○，且被告甲○○亦未傷害被告丁○○之行為（理由詳
    七所述）；另被告己○○第二次進入被告甲○○住處，並未再遭被告甲○○毆打
    ，被告庚○○偶見甲○○屋內衝突，方將被告己○○拉至屋外打傷，其屋外之行
    為，亦與被告甲○○、乙○○無涉。故均難認定被告乙○○、甲○○、庚○○間
    ，有何犯意聯絡、行為分擔，渠等三人間，就前揭傷害犯行，應屬各別之犯意，
    聲請意旨認應論以共同正犯，亦有未洽，併此敘明。
七、原審就被告己○○、丁○○、乙○○部分予以論罪科刑，原非無見，惟查：
    告訴人丙○○○所受傷之「前額紅腫」部分，因曾施用縫合手術，顯非紅腫而已
    ，故由寶健醫院將「前額紅腫」改為「前額撕裂」，有上開醫院出具之診斷證明
    書二紙在卷可證（警卷第二十一頁、本院卷第四十九頁），原判決仍記載為「前
    額紅腫」即有未合，又被告乙○○毆打丁○○，其二人間系無家庭暴力防治法第
    三條第四款之家庭成員關係，原判決認其亦係犯該法第二條第一項之家庭暴力罪
    ，亦有未洽，被告等上訴意旨均否認犯罪，檢察官循告訴人之請上訴意旨指原判
    決就被告乙○○部分量刑偏輕云云，雖無理由，惟原判決此部分既有上開可議之
    處，自屬無可維持，仍應由本院將原判決此部分予以撤銷改判。爰審酌被告己○○、丁○○兄弟夜間至被告甲○○之住處滋事，被告丁○○持鐵管毆打告訴人丙○○○，使其受有上述傷害，目無尊長，使告訴人丙○○○受身體及心理傷害非
    淺，迄今未與告訴人丙○○○達成和解，賠償其損害，渠等二人犯罪情節及惡性
    較為重大；被告乙○○見其母親遭受被告丁○○持鐵管毆打，憤而以煙灰缸攻擊
    丁○○使被告丁○○受有如上述之傷勢，犯罪情節及惡性較輕，被告己○○、丁○○、乙○○三人，均否認犯行態度不佳等一切情狀，分別量處如主文所示之刑
    ，並諭知易科罰金之折算標準，以資懲儆。至於扣案鐵管一支，被告丁○○坦認
    為其帶至案發現場，且係被告丁○○犯罪所用之物，惟無證據證明係被告丁○○
    、己○○二人所有，又非違禁物，爰不另沒收之諭知，併此敘明。
八、原審就被告甲○○、庚○○部分，以其等罪證明確，引用刑法第二百七十七條第
    一項、第四十一條第一項前段，罰金罰鍰提高標準條例第一條前段、第二條（原
    判決漏引家庭暴力防制法第二條第一項，應予補正），並審酌被告甲○○因被告
    己○○之不禮貌行為而出手毆打己○○，被告庚○○僅徒手毆打己○○，犯罪情
    節及惡性較輕等一切情狀，各量處拘役貳拾日，並諭知易科罰金之折算標準，核
    無不合，被告甲○○上訴意旨稱其僅在教訓其女婿，被告庚○○上訴意旨仍否認
    犯罪，檢察官循告訴人之請上訴意旨指原判決量刑偏輕云云，均非有理由，俱應
    予駁回。
九、至被告丁○○指訴被告甲○○於搶奪鐵管過程中，曾毆打其臉部，且證人劉瑞智
    於原法院審理時亦證稱：（問：丁○○與甲○○在拉扯鐵管，後來情形如何？）
    後來我在勸架，丁○○被打傷，眼鏡被打破。（問：你在勸架的時候有無看到甲○○打到丁○○的臉部嗎？）有，我有看到，丁○○的臉部有被打到云云（見原
    法院審理筆錄第一三一頁、第一三五頁至第一三六頁）。惟查：被告丁○○既先
    持鐵管攻擊告訴人丙○○○之頭部後，欲再攻擊被告乙○○，被告甲○○見狀始
    出手搶奪其手上鐵管，係出於防止丁○○繼續攻擊行為，尚難認為被告甲○○有
    傷害丁○○之犯意。雖被告甲○○於爭奪鐵管過程造成丁○○右手腕擦挫傷，仍
    屬防衛行為進行中正常產生之傷害，更何況丁○○自承僅所受頭部外傷併枕部頭
    皮裂傷約一×○．一公分、右手腕挫擦傷約四公分之傷害外，其臉部並未受有任
    何傷勢，可見被告丁○○及證人劉瑞智所陳被告甲○○攻擊丁○○臉部云云，顯
    與實情不符，自難採信為真。另被告丁○○指稱被告庚○○以拳頭毆打其頭部，
    且被告己○○於原法院審理時亦證稱：庚○○站在我哥哥的左方，庚○○出手毆
    打我哥哥云云（見原法院審理筆錄第一二七頁）。惟查：被告丁○○之頭部外傷
    併枕部頭皮裂傷約一×○．一公分係被告乙○○以煙灰缸敲擊所造成之傷害、而
    其右手腕挫擦傷約四公分係被告甲○○搶奪鐵管時所受之傷，除外別無其他傷害
    ，況被告庚○○入屋時，被告丁○○已遭被告甲○○從身後以該鐵管勒住脖子，
    如被告庚○○有傷害被告丁○○故意，斷無不造成其他傷害之理，故被告丁○○
    及己○○所言，顯與常理相違，自不足採信。故上開部分不能證明被告甲○○、
    庚○○犯罪，此外復查無其他積極證據，足認被告甲○○、庚○○確有傷害丁○○之犯行，惟聲請意旨認此部分與前開論罪科刑部分有實質上一罪關係，爰不另
    為無罪之諭知，附此敘明。
據上論斷，應依刑事訴訟法第三百六十八條、第三百六十九條第一項前段、第三百六
十四條、第二百九十九條第一項前段，刑法第二十八條、第二百七十七條第一項、第
四十一條第一項前段，罰金罰鍰提高標準條例第一條前段、第二條，家庭暴力防治法
第二條第一項，判決如主文。
本案經檢察官朱文彬到庭執行職務。
中    華    民    國     九十三     年       六       月      三十      日
                              臺灣高等法院高雄分院刑事第九庭
                                  審判長法官  張明松
                                        法官  任森銓
                                        法官  郭玫利
右正本證明與原本無異。
不得上訴。
                                      書記官  林淑敏
中    華    民    國     九十三     年       七       月      一        日
附錄法條：
中華民國刑法第二百七十七條第一項：
(普通傷害罪)
傷害人之身體或健康者，處三年以下有期徒刑、拘役或一千元以下罰金。
                                                                       ｋ
